【裁判字號】    99,審訴,4109
【裁判日期】    991230
【裁判案由】    毒品危害防制條例
【裁判全文】
臺灣高雄地方法院刑事判決            99年度審訴字第4109號
公  訴  人  臺灣高雄地方法院檢察署檢察官
被      告  蔡嘉修
上列被告因毒品危害防制條例案件，經檢察官提起公訴（99年度
毒偵字第6160號），嗣本院訊問被告後，因被告就其被訴事實為
有罪之陳述，經詢問被告及檢察官之意見後，合議庭裁定由受命
法官依簡式審判程序獨任審理，並判決如下：
    主  文
蔡嘉修施用第一級毒品，累犯，處有期徒刑壹年。扣案之第一級
毒品海洛因壹包（檢驗前淨重零點壹捌參公克，檢驗後淨重零點
壹柒參公克，含包裝袋壹只）、第二級毒品甲基安非他命壹包（
檢驗前淨重零點陸伍玖公克，檢驗後淨重零點陸伍肆公克，含包
裝袋壹只），均沒收銷燬。
    事實及理由
一、本件被告蔡嘉修所犯為死刑、無期徒刑、最輕本刑為3年以
    上有期徒刑以外之罪，其於審判程序中就被訴事實為有罪之
    陳述，經本院告知簡式審判程序之旨，並聽取當事人意見後
    ，認宜進行簡式審判程序，爰依刑事訴訟法第273條之1第1
    項規定，裁定進行簡式審判程序，合先敘明。又簡式審判程
    序之證據調查，依刑事訴訟法第273條之2規定，不受同法第
    159條第1項審判外陳述排除之限制，再被告對於卷內之各項
    證據亦不爭執證據能力（本院卷第29頁背面、第30頁），故
    卷內所列之各項證據，自得作為證據，先予敘明。
二、本件犯罪事實及證據，除證據部分補充「被告於本院審理中
    之自白」外，餘均引用附件檢察官起訴書所載。
三、按犯毒品危害防制條例第10條之罪，經觀察、勒戒後，認無
    繼續施用毒品之傾向，應即釋放，並為不起訴處分；認有繼
    續施用毒品之傾向者，應由檢察官聲請法院裁定令入戒治處
    所施以強制戒治，至無繼續戒治之必要，強制戒治期滿，應
    即釋放，由檢察官為不起訴處分。經觀察勒戒、強制戒治執
    行完畢釋放後，5 年內再犯第10條之罪，依93年1 月9 日修
    正施行之毒品危害防制條例第23條第2 項規定意旨，應由檢
    察官偵查起訴。又依修正後之規定，僅限於「初犯」及「5
    年後再犯」二種情形，始應先經觀察、勒戒或強制戒治程式
    。倘被告於5 年內已再犯，經依法追訴處罰，縱其第3 次（
    或第3 次以上）再度施用毒品之時間，在初犯經觀察、勒戒
    或強制戒治執行完畢釋放5 年以後，已不合於「5 年後再犯
    」之規定，且因已於「5 年內再犯」，顯見其再犯率甚高，
    原實施觀察、勒戒或強制戒治，已無法收其實效，即應依該
    條例第10條處罰（最高法院97年度第5 次刑事庭會議決議參
    照）。是本件被告係在初犯施用毒品犯行，於93年3 月9 日
    觀察、勒戒之執行完畢釋放5 年內，於96年間再犯毒品危害
    防制條例第10條之罪，有臺灣高等法院被告前案紀錄表在卷
    可參，是依前開說明，縱其本件犯罪，係在經觀察、勒戒執
    行完畢5 年後所為，仍應依法論科，併予敘明。
四、核被告蔡嘉修所為，係犯毒品危害防制條例第10條第1 項之
    施用第一級毒品罪及同條第2 項之施用第二級毒品罪。被告
    因施用而持有海洛因、甲基安非他命之低度行為，應為施用
    之高度行為所吸收，均不另論罪。另查被告同時施用第一級
    毒品海洛因及第二級毒品甲基安非他命，係以一行為同時觸
    犯上開二罪，為想像競合犯，應依刑法第55條之規定，從一
    重之施用第一級毒品罪論處。又被告有犯罪事實欄所載之犯
    罪前科及執行情形，有臺灣高等法院被告前案紀錄表1 份在
    卷可查，其於上開有期徒刑執行完畢後5 年內，故意再犯本
    件有期徒刑以上之罪，為累犯，應依刑法第47條第1 項之規
    定加重其刑。審酌被告歷經觀察勒戒、強制戒治，然仍未戒
    除毒癮，顯見其意志不堅，惟念其施用毒品之行為，究屬戕
    害自己身心，尚未危害他人，且於本院審理中已坦承犯行，
    犯罪後態度良好等一切情狀，認檢察官求處被告有期徒刑1
    年2 月，稍屬過重，爰量處主文所示之刑。末扣案之海洛因
    （檢驗前淨重0.183 公克，檢驗後淨重0.173 公克）、安非
    他命（檢驗前淨重0.659 公克，檢驗後淨重0.654 公克）各
    1 包，經鑑驗後含第一級毒品海洛因、第二級毒品甲基安非
    他命成分無訛，業如前述，均應依毒品危害防制條例第18條
    第1 項前段之規定，不問屬於被告與否，予以沒收銷燬之；
    其包裝袋因殘留微量毒品，而無析離之實益，爰視同毒品整
    體，併依前開規定沒收銷燬之。至鑑驗耗損部分既已滅失，
    毋庸宣告沒收銷燬。
據上論斷，應依刑事訴訟法第273條之1第1項、第299條第1項前
段、第310條之2、第454條第2項，毒品危害防制條例第10條第1
項、第2項、第18條第1項前段，刑法第11條、第47條第1項、第
55條，判決如主文。
本案經檢察官王清海到庭執行職務。
中    華    民    國    99    年    12   月    30    日
                  刑事第十庭   法  官  張  震
以上正本證明與原本無異。
如不服本判決應於收受判決後10日內向本院提出上訴書狀，並應
敘述具體理由。其未敘述上訴理由者，應於上訴期間屆滿後20日
內向本院補提理由書(均須按他造當事人之人數附繕本)「切勿逕
送上級法院」。
中    華    民    國    99    年    12    月    30    日
                               書記官  邱家銘
附錄本判決論罪科刑之法條：
毒品危害防制條例第10條
施用第一級毒品者，處6月以上5年以下有期徒刑。
施用第二級毒品者，處3年以下有期徒刑。
附件：
臺灣高雄地方法院檢察署檢察官起訴書
                                    99年度毒偵字第6160號
    被      告  蔡嘉修  男  34歲（民國○○年○月○○日生）
                        住高雄縣岡山鎮○○○街142號
                        國民身分證統一編號：Ｚ000000000號
上列被告因違反毒品危害防制條例案件，業經偵查終結，認應提
起公訴，茲將犯罪事實及證據並所犯法條分敘如下：
        犯罪事實
一、蔡嘉修前於民國92年間，因施用毒品案件，經臺灣高雄地法
    院以91年毒聲字第3415號裁定送觀察、勒戒後，認無繼續施
    用毒品之傾向，於93年3月9日觀察、勒戒執行完畢釋放，由
    本署檢察官以92年度毒偵字第6751號不起訴處分確定。又於
    96年間，因竊盜、施用毒品等案件，經同法院以96年度易字
    第1296號、96年度易字第2221號、96年度簡字第3792號，各
    判處有期徒刑3月、5月、3月、4月、3月、2月15日，嗣經裁
    定定應執行刑為有期徒刑1年7月確定，並於97年12月3日縮
    短刑期執行完畢。詎蔡嘉修仍不知悔改，竟基於施用第一、
    二級毒品之犯意，於99年9月30日凌晨2時許，在其位於高雄
    縣岡山鎮○○○街142號住處房間內，以將第一級毒品海洛
    因及第二級毒品甲基安非他命一同置於鋁箔紙上燒烤，吸食
    煙氣之方式，同時施用第一級毒品海洛因及第二級毒品甲基
    安非他命1次，嗣於99年9月30日上午9時50分許，為警持搜
    索票在其前開住處查獲，並扣得第一級毒品海洛因1包（含
    袋重0.38公克）及第二級毒品甲基安非他命1包（含袋重0.9
    公克），而查悉上情。
二、案經台南市政府警察局移送偵辦。
        證據並所犯法條
一、上揭事實，業據被告蔡嘉修於警詢及本署偵訊中坦承不諱，
    並有扣案毒品可佐，且被告為警查獲後所採集之尿液，經檢
    驗結果，在其尿液中除檢驗出有毒品海洛因之代謝物「嗎啡
    」及「可待因」外，另檢驗出毒品甲基安非他命之代謝物「
    安非他命」與甲基安非他命原態，結果均判定為陽性反應，
    此有台南市警察局刑事警察大隊查獲毒品案件嫌疑犯姓名與
    尿液編號對照表（尿液編號G499-055）及長榮大學確認報告
    各1份附卷可稽。查前揭尿液檢驗報告及毒品檢驗報告均載
    明係以ＧＣ／ＭＳ（即氣相層析質譜儀分析法）方法作為確
    認檢驗之方式，而該方法之原理係檢品經氣化後，通過層析
    管分離純化，再將純化後之成分循序送入質譜儀做個別鑑定
    。因質譜儀所測定之圖譜，在化學上被公認具有指紋特性，
    故可據以完全判定該檢品係為何種化合物。職是，台北榮民
    總醫院即認為若以氣相層析質譜儀（ＧＣ／ＭＳ）作藥物及
    其代謝產物之定性及定量分析，幾乎不會有偽陽性反應產生
    ，此經該院於83年4月7日以83北總內字第3059號函釋明在案
    。次查海洛因施用入人體後水解還原成嗎啡，再循嗎啡之代
    謝方式排出體外，業據行政院衛生署藥物食品檢驗局以73藥
    檢壹字第030221號函說明綦詳，且尿液中能否驗出嗎啡陽性
    反應，與其投與量、投與途徑、採尿時間、個人體質及檢測
    方法之靈敏度有關，國外曾有文獻報導注射六毫克之海洛因
    鹽酸鹽，其代謝物嗎啡之平均可檢出時限約為26小時，亦經
    行政院衛生署藥物食品檢驗局於81年9月8日以（81）藥檢壹
    字第8114 885號函釋明在案。另甲基安非他命經口服投與後
    ，約百分之70於24小時內自尿中排出，約百分之90於96小時
    內自尿中排出，由於目前國內尿液中甲基安非他命之檢驗僅
    為鑑定其是否呈陽性反應，尚未定其含量，且甲基安非他命
    成分之檢出與其投與方式、投與量、個人體質、採尿時間與
    檢測儀器之精密度等諸多因素有關，因此僅憑尿液中呈甲基
    安非他命陽性反應，並無法確實推算吸食時間距採集時間之
    長短，惟依上述資料推斷，最長可能不會超過4日即96小時
    ，此並經行政院衛生署藥物食品檢驗局於81年2月8日以（81
    ）藥檢壹字第001156號函釋明在案。揆諸前開說明，本件被
    告之尿液經以氣相層析質譜儀分析法檢驗，既有毒品海洛因
    與甲基安非他命之代謝物，且均判定為陽性反應，顯見被告
    確有在前揭犯罪時間施用第一級毒品海洛因與第二級毒品甲
    基安非他命之行為甚明。本件事證明確，被告犯嫌洵堪認定
    。
二、核被告所為，係犯毒品危害防制條例第10條第1項、第2項之
    施用第一級毒品與第二級毒品罪嫌。被告以鋁箔紙燒烤吸食
    煙氣之方式，同時施用第一、二級毒品，而一行為觸犯毒品
    危害防制條例第10條第1項及同條例第10條第2項之罪，為想
    像競合犯，應從一重毒品危害防制條例第10條第1項之施用
    第一級毒品罪處斷。又被告於有期徒刑執行完畢後，5年內
    故意再犯有期徒刑以上之本罪，為累犯，有本署刑案資料查
    註記錄表在卷可參，請依刑法第47條第1項規定加重其刑。
    扣案之毒品，並請依毒品危害防制條例第18條第1項前段規
    定宣告沒收銷燬之。
三、依毒品危害防制條例第20條第3項前段、刑事訴訟法第251
    條第1項提起公訴。
     此  致
臺灣高雄地方法院
中    華    民    國    99    年    10    月    30    日
                              檢  察  官  李賜隆
上正本證明與原本無異
中    華    民    國    99    年    11    月    8     日
                              書  記  官
參考法條
毒品危害防制條例第10條
施用第一級毒品者，處 6 月以上 5 年以下有期徒刑。
施用第二級毒品者，處 3 年以下有期徒刑。

司法院資訊處製作；財團法人民間司法改革基金會備份。
